臺灣新竹地方法院刑事判決
109年度原訴字第65號
公  訴  人  臺灣新竹地方檢察署檢察官
被      告  余克勤




選任辯護人  法律扶助基金會曾翊翔律師
上列被告因偽造文書等案件，經檢察官提起公訴（109年度調偵
緝字第15號），本院依簡式審判程序判決如下：
    主  文
甲○○犯行使偽造私文書罪，累犯，處有期徒刑參月，如易科罰金
，以新臺幣壹仟元折算壹日。未扣案之偽造讓渡證書壹份，沒收
，於全部或一部不能沒收或不宜執行沒收時，追徵其價額。
    事  實
一、本件犯罪事實：
　　甲○○為從事仲介挖土機買賣，與乙○○於民國108年9月9日簽
    訂買賣契約，約定乙○○以新臺幣（下同）42萬元向甲○○購買
    型號神戶SK120-3挖土機（下稱神戶牌挖土機）1臺，乙○○則
    以30萬元作為訂金（包含現金7萬元及乙○○前委託甲○○出賣
    挖土機所獲之23萬元），雙方並約定於同年10月間交付，惟
    甲○○嗣無法取得神戶牌挖土機交付，本應退還訂金，竟捨此
    不為意圖為自己不法之利益，基於詐欺得利及行使偽造私文
    書之犯意，先於108年10月底某日，冒用「林春強」名義簽
    具偽造內容為神戶牌挖土機已賣予「池鎮和」之不實讓渡證
    書，再將該讓渡證書翻拍照片以通訊軟體LINE傳送予乙○○行
    使之，且甲○○明知並無型號日立120-5挖土機（車身號碼：0
    00-00000，下稱日立牌挖土機）可供交付，仍向乙○○詐稱：
    神戶牌挖土機已出賣無法交付，但有另1臺挖土機可以出售
    云云，致乙○○陷於錯誤，仍於109年1月12日與甲○○再次簽具
    不實買賣合約書，約定改由甲○○以50萬元出售日立牌挖土機
    ，並於109年1月17日前交付，致使乙○○陷於錯誤同意甲○○延
    期清償，足生損害於乙○○。嗣甲○○未依約履行，經乙○○聯繫
    未果，報警處理，始悉上情。
二、案經乙○○訴由新竹縣政府警察局橫山分局報告臺灣新竹地方
    檢察署檢察官偵查起訴。　　
    理  由
一、本件被告甲○○所犯之罪，非死刑、無期徒刑、最輕本刑為3 
    年以上有期徒刑之罪，或高等法院管轄第一審之案件，被告
    於本院準備程序進行中，就被訴事實為有罪之陳述，經本院
    認合於刑事訴訟法第273 條之1 第1 項之規定，裁定進行簡
    式審判程序，合先敘明。又按簡式審判程序之證據調查，不
    受第159 條第1 項之限制，刑事訴訟法第273 條之2 定有明
    文，是於行簡式審判程序之案件，被告以外之人於審判外之
    陳述，除有其他不得作為證據之法定事由外，應認具有證
    據能力。
二、認定犯罪事實所憑之證據及理由：
    前揭犯罪事實，業據被告於偵查、本院準備程序及簡式審判
    程序時均坦承不諱（15號調偵緝卷第26頁至第27頁；本院卷
    第95頁、第106頁），核與證人即告訴人乙○○於警詢及偵查
    中、證人林春霖於偵查中（4605偵號卷第12頁至第14頁、第
    43頁至第45頁；15號調偵緝卷第43頁）證述情節大致相符，
    並有機械買賣付訂收據、雙方協議書、被告簽發之本票、買
    賣合約書各1 份、讓渡證書翻拍照片1張、通訊軟體LINE對
    話截圖數張（4605偵號卷第15頁、第16頁、第17頁、第18頁
    至第22頁、第49頁、第50頁）在卷可查，足認被告上開任意
    性之自白與事實相符，堪以採信。綜上，本案事證明確，被
    告犯行洵堪認定，應依法論科。
三、論罪科刑：
  ㈠按刑法第339 條第1 、2 項分別規定詐欺取財罪及詐欺得利
    罪，前者之行為客體係指財物，後者則指取得債權、免除債
    務、延期履行債務或提供勞務等財物以外之財產上不法利益
    （最高法院86年度台上字第3534號判決意旨參照）。準此，
    被告確實有向證人林春霖詢問販售神戶牌挖土機之事等情，
    據證人林春霖於偵查中證述詳實（15號調偵緝卷第43頁），
    惟被告仍因未能如期出售神戶牌挖土機予告訴人，偽造不實
    讓渡證書向告訴人偽稱神戶牌挖土機業已出售，進而向告訴
    人另訂日立牌挖土機買賣契約，以延期被告履行債務之義務
    ，應屬詐欺得利之行為，合先敘明。
　㈡又按，刑法上所謂「文書」，係指在有體物上，以文字或符
    號為一定之意思表示，具有存續性且足以證明法律上之權利
    義務或事實，或足以產生法律上權利義務關係或事實者而言
    ，而刑法第210 條之偽造文書罪，係以無製作權之人冒用他
    人名義製作該文書為構成要件之一；再按，刑法上偽造署押
    罪，係指單純偽造簽名、畫押而言，倘在制式之書類上偽造
    他人簽名，已為一定意思表示，具有申請書或收據等類性質
    者，則係犯偽造文書罪(最高法院85年度台非字第146號判決
    意旨參照）。是以在制式文書上偽造他人之署押，究係構成
    偽造文書或偽造署押，應從文書於簽署後整體所表彰之意涵
    觀之，倘簽署後之文書足以彰顯簽署人有對外表示一定之意
    思時，即屬偽造文書，若簽署人簽署之原意僅在表示其人格
    同一性之證明，而無其他法律上之用意，應僅單純構成偽造
    署押之行為。經查，被告在附表編號1所示之讓渡證書首頁
    「立讓渡書人」欄載「林春強」之署名1枚及捺印1枚，以及
    附表編號3所示之「買主」欄載「池鎮和」之署名1枚，該等
    姓名字樣，僅係識別簽約當事人之人別，並不具有表示本人
    簽名之意思，揆諸前開說明，自難認屬偽造之署押；至附表
    編號2所示之讓渡證書中頁「立讓渡書人」欄載「林春強」
    之署名1枚及捺印1枚，已表彰「林春強」同意讓渡神戶牌挖
    土機之意，自屬偽造私文書之行為。
　㈢是核被告所為，係犯刑法第216 條、第210 條之行使偽造私
    文書罪及刑法第339 條第2項之詐欺得利罪。被告偽造私文
    書之低度行為復為行使偽造私文書之高度行為所吸收，不另
    論罪。又被告行使偽造私文書及詐欺得利犯行，係一行為觸
    犯數罪名，為想像競合犯，依刑法第55條規定，從一重之行
    使偽造私文書罪論處。
  ㈣被告前⑴因違反森林法案件，經本院以100 年度審訴字第409 
    號判決處有期徒刑6 月確定；⑵因違反森林法等案件，經本
    院以101 年度訴字第348 號判決應執行有期徒刑2 年確定，
    上開⑴、⑵案件接續執行，嗣於104 年1 月29日縮短刑期假釋
    ，接續執行罰金易服勞役至105年1月28日出監併付保護管束
    ，於106 年3 月25日保護管束期滿未經撤銷，以已執行論，
    而執行完畢等情，有臺灣高等法院被告前案紀錄表在卷可參
    （本院卷第13頁至第22頁），是被告於有期徒刑執行完畢後
    之5 年以內，故意再犯本案有期徒刑以上之罪，當屬刑法第
    47條第1 項之累犯，參酌司法院大法官釋字第775號解釋意
    旨，審酌被告前案所犯係違反森林法案件，與本案所犯偽造
    文書及詐欺得利之犯行尚不具有相同或類似之性質，亦非屬
    具有重大惡性特徵之犯罪類型，是本案不依刑法第47條第1 
    項之規定加重其刑。
　㈤爰審酌被告偽造不實讓渡證書之犯行，足生損害於告訴人，
    所為實不足取。惟念及被告犯後坦承犯行，且與告訴人達成
    和解，有本院110年度附民移調字第23號調解筆錄在卷可查
    （本院卷第109頁至第110頁），可認其犯後態度尚佳，兼衡
    其高中畢業之智識程度，先前從事雜工，月薪約3至4萬元，
    家中經濟狀況普通，已婚育有未成年子女2名，並與母親同
    住等一切情狀（本院卷第107頁），量處如主文所示之刑，
    並諭知易科罰金之折算標準。
四、沒收：　　
　㈠按供犯罪所用、犯罪預備之物或犯罪所生之物，屬於犯罪行
    為人者，得沒收之。但有特別規定者，依其規定，刑法第38
    條第2 項定有明文。次按，偽造之印章、印文或署押，不問
    屬於犯人與否，沒收之，刑法第219 條亦定有明文。而刑法
    第219 條既為刑法普通沒收外之特別規定，揆諸前揭規定，
    自應優先適用刑法第219 條規定沒收。再按，刑法第219 條
    係採義務沒收主義，凡偽造之印文或署押，不論是否屬於犯
    人所有，亦不論有無搜獲扣案，苟不能證明其已滅失，均應
    依法宣告沒收；而被告用以詐欺取財之偽造、變造等文書，
    既已交付於被害人收受，則該物非屬被告所有，除該偽造文
    書上之偽造印文、署押應依刑法第219 條予以沒收外，依同
    法第38條第3 項之規定，即不得再對各該文書諭知沒收（最
    高法院94年度台上字第3518號判決、43年台上字第747號判
    例要旨可參）。又犯罪所偽造之署押，固應依刑法第219 條
    規定宣告沒收，惟如契約書內所書之人名，僅用以為當事人
    或他人之識別，而構成契約內容之一部分，且所書之該姓名
    並非以簽名之意思而簽署，即不能認係署押，自無依前開規
    定予以宣告沒收之餘地（最高法院70年台上字第2480號判例
    、89年台上字第7045號判決參照）。經查：
　⒈未扣案之被告偽造之讓渡證書1份，為被告所有供犯本案犯行
    所用之物，應依前開規定宣告沒收之，又該份讓渡證書上雖
    有如附表編號2所示之讓渡證書中頁「立讓渡書人」欄載「
    林春強」之署名1枚及捺印1枚，惟該偽造之署名及捺印已包
    含前開讓渡證書內一併沒收，自無庸依刑法第219 條規定重
    覆宣告沒收，併予敘明。
　⒉又該讓渡證書上如附表編號1所示之讓渡證書首頁「立讓渡書
    人」欄載「林春強」之署名1枚及捺印1枚，以及附表編號3
    所示之「買主」欄載「池鎮和」之署名1枚，僅係識別簽約
    當事人之人別，並不具有表示本人簽名之意思，非屬偽造之
    署押，依前開說明，自無庸宣告沒收，附此敘明。
　⒊次查，未扣案之被告偽造之109年1月12日買賣合約書1份，因
    已行使交付予告訴人，被告已喪失處分權，非屬其所有，尚
    無從宣告沒收，附此敘明。
　㈡再者，犯罪所得，屬於犯罪行為人者，沒收之。但有特別規
    定者，依其規定；前2 項之沒收，於全部或一部不能沒收或
    不宜執行沒收時，追徵其價額；第1 項及第2 項之犯罪所得
    ，包括違法行為所得、其變得之物或財產上利益及其孳息；
    宣告前2 條之沒收或追徵，有過苛之虞、欠缺刑法上之重要
    性、犯罪所得價值低微，或為維持受宣告人生活條件之必要
    者，得不宣告或酌減之，刑法第38條之1 第1 項、第3 項、
    第4 項、第38條之2 第2 項分別定有明文。經查，被告業與
    告訴人於110年3月3日當庭達成和解，雙方同意由被告於110
    年6月30日以前賠償告訴人30萬元等情，本院110年度附民移
    調字第23號調解筆錄1份在卷可考（本院卷第109頁），是倘
    再就此犯罪所得宣告沒收或追徵，顯有過苛之虞，乃依刑法
    第38條之2 第2 項規定不予宣告沒收或追徵。
據上論斷，應依刑事訴訟法第 273條之1第1項、第299條第1項前
段，判決如主文。
本案經檢察官翁貫育提起公訴、檢察官劉正祥到庭執行職務。
中　　華　　民　　國　　110 　年　　3 　　月　　12　　日
                  刑事第二庭    法　官    崔恩寧
以上正本證明與原本無異。
如不服本判決應於收受本判決後20日內向本院提出上訴書狀，上
訴書狀應敘述具體理由。上訴書狀未敘述上訴理由者，應於上訴
期間屆滿後20日內補提理由書狀於本院(均須按他造當事人之人
數附繕本 )「切勿逕送上級法院」。 
中　　華　　民　　國　　110 　年　　3 　　月　　15　　日
                                書記官    莊琬婷   

附錄本院論罪科刑法條：
刑法第210條
偽造、變造私文書，足以生損害於公眾或他人者，處 5 年以下
有期徒刑。

刑法第216 條
行使第 210 條至第 215 條之文書者，依偽造、變造文書或登載
不實事項或使登載不實事項之規定處斷。

刑法第339條
意圖為自己或第三人不法之所有，以詐術使人將本人或第三人之
物交付者，處 5 年以下有期徒刑、拘役或科或併科 50 萬元以
下罰金。
以前項方法得財產上不法之利益或使第三人得之者，亦同。
前二項之未遂犯罰之。　
　　　　
附表：
編號 文件 偽造之內容 偽造之印文及署名 1 讓渡證書 首頁「立讓渡書人」欄 偽簽「林春強」之署名1枚及捺印1枚 2 同上 中頁「立讓渡書人」欄 偽簽「林春強」之署名1枚及捺印1枚 3 同上 「買主」欄 偽簽「池鎮和」之署名1 枚